臺灣花蓮地方法院刑事判決　　　　　　　　　　　　　九十一年度訴字第一五號
　　公　訴　人　臺灣花蓮地方法院檢察署檢察官
　　被　　　告　乙○○
右列被告因懲治走私案件，經檢察官提起公訴（九十一年度偵字第一○一六號），本
院判決如左：
    主  文
乙○○共同私運管制物品進口逾公告數額，處有期徒刑陸月，緩刑參年。未扣案之流
籠壹座，沒收。
    事  實
一、乙○○於民國九十一年二月三日與綽號「建龍」之不詳姓名之成年男子，共同基
    於犯意之聯絡，由「建龍」指示他人駕駛漁船私運大陸地區管制物品乾香菇，乙
    ○○則在花蓮縣豐濱鄉磯崎村芭崎休息站北側一百五十公尺附近山區至該處海底
    間架設流籠，將走私之物品自海岸吊上岸後，「建龍」再委請他人以卡車運送之
    方式，共同私運大陸地區管制物品，乙○○以吊運一箱物品為新台幣（下同）四
    百元之代價牟利。乙○○遂於同日二十三時許，在前述山區內，將該批乾香菇共
二十三箱（共重五百五十公斤，逾公告數額，完稅價格為十三萬六千七百三十元
    ）以流籠吊運上岸，然見走私漁船逃離該處，為免事跡敗露，遂將該批香菇藏置
    於花蓮縣豐濱鄉磯崎村芭崎四十五號附近山區草欉內。嗣於同年二月四日為警於
    上開地點先查獲該批香菇，嗣於同年二月五日，乙○○向警員自首，自願接受裁
    判。
二、案經行政院海岸巡防署海洋巡防局第六（花蓮）甲○○移送臺灣花蓮地方法院檢
    察署檢察官偵查起訴。
    理  由
一、訊據被告乙○○固坦承於上開時、地以流籠吊運香菇，然矢口否認上開犯行，辯
    稱：僅單純替綽號「建龍」吊運香菇，不知香菇之來源為何，亦不知道是走私物
    品云云。然查，被告自承於九十年七、八月間即與「建龍」約定設置流籠，「建
    龍」表示其所運送之香菇貨品要從花蓮上岸，嗣於九十一年一、二月間設置完成
    ，岸邊均無人接應，流籠直接架設到海底，以螢光棒畫圓方式表示吊運完成，橫
    向往返表示未完成，每人只負責一小部分，彼此都無法聯絡等詞，觀諸被告與綽
    號「建龍」約定架設流籠之地點係在山區，平日人煙稀少，流籠之另一端架設於
    海底，該處亦非港口，非船隻停泊或卸貨處，且選擇深夜吊運等情，客觀上依一
    般人之判斷，當足知被告所吊運之物品係走私貨品，被告辯稱不知為走私等詞，
    應不足採信。次按行政院公告列入管制之走私物品於九十年十一月二十九日以台
    九十財字第Ｏ六六五八九號公告修正「管制物品項目及其數額」丙項，於丙項第
    五款規定海關進口稅則第一章至第八章所列之物品等，其總額由海關照緝獲時之
    完稅價格計算，超過新台幣十萬元者，或重量超過一千公斤者，為管制物品」；
    再按香菇乃屬於海關進口稅則第七章所列之物品，其稅則號別為0000000
    0，有行政院九十年十一月二十九日台九十財字第Ｏ六六五八九號公告一份、海
    關進口稅則第七章節錄一份在卷可參。而本案所查扣之乾香菇一批於海關照緝獲
    時之完稅價格為新台幣十三萬六千七百三十元，有財政部基隆關稅局九十一年五
    月二十八日（九一）關緝估字第Ｏ七七號函附卷可資佐證，故被告所私運進口之
    乾香菇乃屬逾公告數額之管制物品，應可認定。並有行政院海岸巡防署海洋巡防
    局第六（花蓮）甲○○扣押物品目錄表一紙、現場照片十二幀、關稅總局進口貨
    品原產地認定委員會九十一年第六次會議審議表一份在卷可稽，本件事證明確，
    被告犯行應以認定。
二、按自大陸地區私運物品進入臺灣地區，以私運物品進口論，適用本條例處斷，懲
    治走私條例第十二條定有明文。核被告乙○○所為，係犯懲治走私條例第二條第
    一項之私運管制物品進口逾公告數額罪。該條項業已修正為「私運管制物品進口
    、出口逾公告數額者，處七年以下有期徒刑，得併科新台幣三百萬元以下罰金」
    ，該法已於九十一年六月二十六日公佈施行，該條文修正前之法定最高刑與新法
    相同，然就得併科罰金部分，舊法為得併科罰金新台幣二十萬元，比較新舊法結
    果，以舊法有利於被告，依刑法第二條第一項但書之規定，應適用修正前之懲治
    走私條例第二條第一項規定處罰。又被告與綽號「建龍」之不詳姓名男子間有犯
    意聯絡及行為分擔，應依刑法第二十八條論以共同正犯。又查，刑法之自首規定
    中所謂於犯罪未發覺者，包含犯罪事實與犯罪行為人，被告於警發覺犯罪行為人
    之前，向警方自首，雖其事後否認犯行，然按「刑事訴訟採職權主義，不能期待
    被告自己證明其自己犯罪，因之，自首者於自首後，縱又為與自首時不相一致之
    陳述，甚至否認犯罪，仍不能動搖其自首效力」
    （參照最高法院八十八年台上字第八七七號判例要旨），故被告仍應依刑法第六
    十二條自首規定予以減輕其刑。爰審酌被告為牟私利而犯本案，其犯罪之次數、
    手段及所生損害非鉅，然犯後未坦承犯行，態度不佳等一切情狀，量處如主文所
    示之刑。次查，被告於八十二年間犯詐欺罪，經本院判處期徒刑五月，緩刑三年
    ，該緩刑未經撤銷，緩刑期間已屆滿，該刑之宣告失其效力，是以被告未曾受有
    期徒刑之宣告，此有台灣高等法院被告全國前案紀錄表一份在卷足考，堪認其經
    此次刑之宣告，均應知警惕而無再犯之虞，本院認渠所受宣告之刑，以暫不執行
    為適當，爰宣告緩刑三年，以勵自新。末查，流籠一座為被告所有供被告犯罪所
    用之物，雖未扣案，然尚未滅失，此業據被告當庭自承在卷，故應依刑法第三十
    八條第一項第二款宣告沒收。另扣案之香菇五百五十公斤，於九十一年二月十九
    日由移送機關運至屏東縣農會銷燬，此有行政院農業委員會委託屏東縣農會提領
    各機關部隊移交緝獲走私物品收據一份、照片六幀在卷可稽，因上開香菇已銷燬
    不存在，故無庸宣告沒收，併此敘明。
三、移送機關於九十一年二月四日另在花蓮縣牛山沿岸拾獲某漁船丟棄於海上之香菇
    一○七箱，因未據公訴人起訴，且依卷內證據尚無足認定係被告私運之貨物，故
    本院尚未能認被告私運之貨物包含上開物品，併此敘明。
據上論斷，應依刑事訴訟法第二百九十九條第一項前段，懲治走私條例第二條第一項
，刑法第二條第一項但書、第十一條、第二十八條、第六十二條前段、第七十四條第
一項、第三十八條第一項第二款，判決如主文。
本案經檢察官楊大智到庭執行職務。
中      華      民      國    九十一    年      七      月    三十一    日
                              臺灣花蓮地方法院刑事庭
                                  法  官  鄭  培  麗
右正本證明與原本無異。
如不服本判決，應於判決送達後十日內，向本院提出上訴狀。
                                  法院書記官
中      華      民      國    九十一    年      七      月      一      日
附錄本判決論罪之法律條文：
懲治走私條例第二條：
私運管制物品進口、出口逾公告數額者，處七年以下有期徒刑，得併科七千元以下罰
金。
以犯前項之罪為常業者，處三年以上十年以下有期徒刑，得併科一萬元以下罰金。
第一項之未遂犯罰之。
第一項所稱管制物品及其數額，由行政院公告之。
